【裁判字號】    99,訴,3184
【裁判日期】    991130
【裁判案由】    毒品危害防制條例
【裁判全文】
臺灣板橋地方法院刑事判決              99年度訴字第3184號
公  訴  人  臺灣板橋地方法院檢察署檢察官
被      告  詹上弘原名詹易儒.
上列被告因毒品危害防制條例案件，經檢察官提起公訴（99年度
毒偵字第7133號），被告於準備程序進行中為有罪陳述，經告知
簡式審判程序之旨，並聽取當事人之意見後，經本院合議庭裁定
由受命法官獨任進行簡式審判程序，判決如下：
    主  文
詹上弘施用第一級毒品，累犯，處有期徒刑拾月；又施用第二級
毒品，累犯，處有期徒刑陸月。應執行有期徒刑壹年貳月。
    事  實
一、詹上弘前因犯下列各罪，除經執行下列(二)、(三)所示之強制戒
    治外，下列(一)、(三)、(五)、(六)所示之罪之有期徒刑，均已判決
    確定，並經執行完畢（於本案均構成累犯之前科）：
  (一)前因自民國87年7 月至同年9 月14日間，共同犯連續販賣第
    二級毒品罪，經本院於88年6 月30日以88年度少訴字第72號
    判處有期徒刑三年，緩刑五年，因未上訴而確定。
  (二)復因於89年8 月1 日查獲施用第二級毒品，經本院以89年度
    少調字第1239號裁定送觀察、勒戒後，因認有繼續施用毒品
    之傾向，再經本院裁定令入戒治處所施以強制戒治，經入所
    執行後，因認無繼續執行之必要，由本院裁定停止戒治並附
    保護管束，而於90年3 月23日出所，惟於保護管束期間再經
    查獲施用毒品，再由本院裁定撤銷停止戒治，令入戒治處所
    施以強制戒治，而於90年6 月8 日入所執行，於91年1 月22
    日因執行完畢釋放出所（初犯）。
  (三)又因自91年4 月至同年10月10日連續犯施用第一級毒品罪、
    及自91年3 月13日起至同年10月10日止連續犯施用第二級毒
    品罪，經本院以91年度毒聲字第2156號裁定令入戒治處所施
    以強制戒治，於93年1 月8 日因執行完畢釋放出所；而其上
    開施用毒品犯行，另由本院以91年度訴字第1753號刑事判決
    分別判處有期徒刑十月、五月，並定其應執行刑為有期徒刑
    一年二月，於92年4 月17日確定（二、三犯，初犯觀察勒戒
    後，五年內再犯）。
  (四)其上開(一)所示之罪之緩刑，因上開(三)所示之罪經撤銷後，上
    開(一)、(三)所示之罪之刑，於95年9 月20日假釋出監。
  (五)詎於假釋期出監後，隨因於95年12月11日至同年12月25日犯
    施用第一、二級毒品罪，經本院以96年度訴字第449 號刑事
    判決分別判處有期徒刑九月、五月，並定其應執行刑為有期
    徒刑一年，96年8 月20日確定（四、五犯）。
  (六)又因於96年1 月5 日犯竊盜罪，經本院以96年度簡字第1862
    號刑事簡易判決判處有期徒刑六月，於96年6 月20日確定。
  (七)上開(四)所示之假釋，因其(五)、(六)所示之罪而撤銷後，上開(四)
    、(五)、(六)所示之罪所示之刑，自96年5 月30日起算刑期，期
    間經分別裁定減刑並定應執行刑後，於97年10月30日縮刑期
    滿（於本案構成累犯之前科）。
  (八)詎其於出監後，隨因於98年3 月13日犯施用第一級毒品罪（
    同時施用第二級毒品），經本院以98年度訴字2758號刑事判
    決判處有期徒刑一年二月，再經臺灣高等法院、最高法院先
    後駁回其上訴後，於99年5 月27日確定（六犯，初犯強制戒
    治後，五年內已再犯，於該五年後再犯）。
  (九)復因於98年6 月22日犯施用第二級毒品罪，經本院以98年度
    簡字第6330號刑事判決，判處有期徒刑五月，於98年9 月15
    日確定（七犯）。
  (十)又因於98年9 月8 日犯施用第一、二級毒品罪，經本院以98
    年度訴字第3906號刑事判決判處有期徒刑五月、十月，並定
    其應執行刑為有期徒刑一年，再經臺灣高等法院、最高法院
    先後駁回其上訴後，於99年7 月8 日確定（八、九犯）。
  (十一)再因於98年10月5 、26日，分別犯施用第一、二級毒品罪（
    共三罪），經本院以99年度訴字第543 號刑事判決判處有期
    徒刑十月、五月、十月，並定其應執行刑為有期徒刑一年十
    月，於99年10月18日確定（十、十一、十二犯）。
  (十二)更因於99年6 月4 日為警採集其尿液時往前回溯26時內、96
    小時內某時，分別犯施用第一、二級毒品罪，經本院以99年
    度訴字第2568號刑事判決判處有期徒刑十月、六月，並定其
    應執行刑為有期徒刑一年四月（十三、十四犯）。
二、詹上弘明知海洛因、甲基安非他命，經毒品危害防制條例分
    列為第一、二級毒品，不得持有或施用，竟仍基於施用第一
    級毒品海洛因、第二級毒品甲基安非他命之犯意，於99年7
    月29日晚間6 、7 時許，在其位在臺北縣中和市○○路265
    巷8 弄3 之1 住處，先施用海洛因一次（十五犯），又另施用
    甲基安非他命一次（十六犯）。嗣於同日晚間8 時40分許，因
    另案通緝而為警在上址查獲，而其同日經警採其尿液送驗結
    果，呈鴉片類、甲基安非他命類陽性反應，始查知上情。
三、案經臺北縣政府警察局中和第二分局報告臺灣板橋地方法院
    檢察署檢察官偵查起訴。
    理  由
一、本案被告詹上弘所犯係死刑、無期徒刑或最輕本刑為三年以
    上有期徒刑以外之罪，於本院準備程序進行中，被告先就被
    訴事實為有罪之陳述，經本院告知簡式審判程序之旨，並聽
    取公訴人、被告之意見後，由本院合議庭依刑事訴訟法第27
    3 條之1 第1 項規定，裁定由受命法官獨任進行簡式審判程
    序。
二、被告詹上弘就其於事實欄二、(二)所示之時間，施用第一級毒
    品海洛因及第二級甲基安非他命之事實，於偵訊及審理中均
    坦承不諱，並有被告於上開時間經警採集之尿液，經送台灣
    檢驗科技股份有限公司以酵素免疫分析法為初步檢驗，並以
    氣相層析質譜儀法為確認檢驗後，均呈嗎啡及甲基安非他命
    類陽性反應，有臺北縣政府警察局中和第二分局偵辦毒品案
    尿液編號及姓名對照表（檢體編號：T0000000號）、台灣檢
    驗科技股份有限公司濫用藥物檢驗報告（報告編號：UL/201
    0/80105） 等各一份在卷可查。查以，酵素免疫分析法屬免
    疫學分析原理，當其他藥物化學結構相近才可能引起偽陽性
    ；氣相層析質譜儀法則係目前確認藥物篩檢結果時最常採用
    之確認方法，在良好的操作條件下，以氣相層析質譜儀作藥
    物及其代謝物之定性及定量分析，幾乎不會有偽陽性反應產
    生，行政院衛生署管制藥品管理局92年6 月20日管檢字第09
    20004713號函函述甚明，是本案上開檢驗報告結果，應屬精
    確而堪採信。次查，海洛因係嗎啡經化學合成之半人工合成
    品，其藥（毒）性高於嗎啡，經吸食或注射進入人體，藉由
    人體代謝系統之新陳代謝，分解成藥（毒）性較低之嗎啡、
    以及含有少量6-乙醯可待因、可待因等雜質，而由尿液排出
    人體，故可於尿液中檢驗出嗎啡、可待因等成分等情，此有
    憲兵司令部79年6 月1 日（79）鑑驗字第0273號函、80年6
    月17日（80）鑑驗字第28 15 號函、法務部調查局80年3 月
    28日（80）發技1 字第1898號函、行政院衛生署管制藥品管
    理局以91年12月27日管檢字第12 1513 號函可參。又服用海
    洛因後，尿液可檢出嗎啡最長時間，與服用劑量、服用頻率
    、服用方式、飲用水量多寡、個人體質及代謝情況等因素有
    關，依個案而異。復依文獻Clarke's Isolation and Iden-
    tification of Drugs 第二版記述，海洛因服用後於24小時
    內，經由尿液排出之量可能達施用劑量之百分之八十，另以
    Michael L.Smith 等人針對不同受試者，以注射方式給予一
    次劑量3 mg至12mg海洛因進行試驗，結果顯示注射劑量增加
    ，可檢出嗎啡陽性反應（濃度遠高於或等於300ng/mL）之時
    間亦有延長之趨勢，而不同受試者可檢出嗎啡陽性反應之時
    間各異，平均為一至二天，惟部分注射12 mg 海洛因者，至
    71小時仍可檢出微量嗎啡成分，故服用高劑量海洛因，其尿
    液在72小時至96小時內，仍有檢出嗎啡成分之可能性等情可
    據（參見行政院衛生署管制藥品管理局94年6 月出版「濫用
    藥物檢驗相關解釋彙編」第15 1、152 頁）。再查，按施用
    甲基安非他命後，經由代謝會產生安非他命，而施用安非他
    命經由代謝則不會再產生甲基安非他命，此亦有財團法人私
    立高雄醫學大學附設中和紀念醫院93年11月29日高醫附秘字
    第0930003384號函及附件可參，且再依據英國藥協會所編纂
    之Clarke's Isolation and Identification of Drugs一書
    之記載，人體施用安非他命後，主要代謝物有未改變型態之
    安非他命，而無甲基安非他命，然人體施用甲基安非他命後
    ，主要代謝物有未改變型態之甲基安非他命及安非他命，此
    亦有法務部調查局93年5 月4 日調科壹字第09 362413980號
    函述可稽；此外，毒品施用後於尿液中可檢出之時間，受施
    用劑量及施用頻率、施用方式、飲水量之多寡、個人體質及
    其代謝情況等因素影響，因個案而異，於服用甲基安非他命
    後，一般可檢出之時間為一至五天，行政院衛生署管制藥品
    管理局92年12月2 日管檢字第092000 9990 號函可供參照。
    依上開事證，被告確有於上開經警採尿時起回溯一至四天某
    時、一至五天之某時，分別施用第一級毒品海洛因、第二級
    毒品甲基安非他命之犯行，應堪認定。
三、按毒品危害防制條例於92年7 月9 日修正公布，自93年1 月
    9 日施行，其中第20條、第23條將施用毒品之刑事處遇程序
    ，區分為「初犯」及「五年內再犯」、「五年後再犯」。依
    其立法理由之說明：「初犯」，經觀察、勒戒或強制戒治後
    ，應為不起訴處分或不付審理之裁定；經觀察、勒戒或強制
    戒治執行完畢釋放後，「五年內再犯」者，因其再犯率甚高
    ，原實施之觀察、勒戒及強制戒治既已無法收其實效，爰依
    法追訴或裁定交付審理。至於經觀察、勒戒或強制戒治執行
    完畢釋放後，「五年後再犯」者，前所實施之觀察、勒戒或
    強制戒治已足以遮斷其施用毒品之毒癮，為期自新及協助其
    斷除毒癮，仍適用「初犯」規定，先經觀察、勒戒或強制戒
    治之程序。從而依修正後之規定，僅限於「初犯」及「五年
    後再犯」二種情形，始應先經觀察、勒戒或強制戒治程序。
    倘被告於五年內已再犯，經依法追訴處罰，縱其第三次（或
    第三次以上）再度施用毒品之時間，在初犯經觀察、勒戒或
    強制戒治執行完畢釋放五年以後，已不合於「五年後再犯」
    之規定，且因已於「五年內再犯」，顯見其再犯率甚高，原
    實施觀察、勒戒或強制戒治，已無法收其實效，即應依該條
    例第10條處罰（最高法院95年度第7 次、97年度第5 次刑事
    庭會議決議要旨參照）。查以，被告前經事實欄一、(二)所示
    之觀察勒戒執行完畢後（初犯），隨即於該觀察勒戒執行完
    畢後之五年內，再犯事實欄一、(三)、(五)所示之施用毒品犯行
    等情，有各該裁定、判決及臺灣高等法院被告前案紀錄表各
    一份在卷可稽，被告於初犯經觀察勒戒執行完畢釋放五年內
    即為再犯，依上開說明，該二犯至本案之十五、十六犯，皆非毒
    品危害防制條例第23條第2 項規定之「五年後再犯」類型，
    應依法訴追處罰。綜上所述，本案事證明確，被告施用毒品
    犯行，洵堪認定，應予依法論科。
四、按海洛因、甲基安非他命係分屬毒品危害防制條例第2 條第
    2 項第1 款、第2 款規定之第一、二級毒品，茲就被告詹上
    弘如事實欄二所示之各該犯行，論其罪刑如下：
  (一)被告就其於事實欄二所示之時地，施用第一級毒品之行為，
    核其此部分所為，係犯毒品危害防制條例第10條第1 項之施
    用第一級毒品罪。又被告為施用上開毒品而持有之低度行為
    ，應為施用之高度行為所吸收，不另論罪。
  (二)被告就其於事實欄二所示之時地，施用第二級毒品之行為，
    核其此部分所為，係犯毒品危害防制條例第10條第2 項之施
    用第二級毒品罪。又被告為施用上開毒品而持有該毒品之低
    度行為，應為施用之高度行為所吸收，不另論罪。
  (三)被告就事實欄二所犯之施用第一級毒品、施用第二級毒品行
    為，其各罪之犯意各別，構成要件行為事實互異，自構成數
    罪，而應予分論併罰之。
  (四)被告有如事實欄一所示之犯罪科刑暨執行紀錄，有臺灣高等
    法院被告前案紀錄表在卷可稽，其於有期徒刑之執行完畢後
    ，五年以內故意再犯有期徒刑以上之本案各罪，均為累犯，
    均應依刑法第47條第1 項規定加重其刑。
  (五)爰審酌被告前已因施用毒品犯行，經觀察勒戒，並已不起訴
    處分確定，本應知所惕勵，竟仍再為本案施用及持有毒品之
    犯行，顯見其意志不堅，缺乏戒毒意志，除戕害自己身心健
    康外，並易導致社會危險，茲斟酌其智識程度、犯罪動機、
    目的、犯後態度及各次施用毒品案件所處刑度等一切情狀，
    茲就所犯各罪，分別量處如主文所示之刑，並定其應執行刑
    如主文所示，以示懲儆。
據上論斷，應依刑事訴訟法第273 條之1 第1 項、第299 條第1
項前段，毒品危害防制條例第10條，刑法第11條、第47條第1項
、第51條第5 款，判決如主文。
本案經檢察官楊瀚濤到庭執行職務。
中    華    民    國    99    年    11    月    30    日
                  刑事第四庭  法  官  陳世旻
上列正本證明與原本無異。
如不服本判決，應於判決送達後10日內敘明上訴理由，向本院提
出上訴狀 (應附繕本) ，上訴於臺灣高等法院。其未敘述上訴理
由者，應於上訴期間屆滿後20日內向本院補提理由書「切勿逕送
上級法院」。
                              書記官  梁福建
中    華    民    國    99    年    11    月    30    日
附錄：本案論罪科刑法條
毒品危害防制條例
第   10    條
施用第一級毒品者，處六月以上五年以下有期徒刑。
施用第二級毒品者，處三年以下有期徒刑。

司法院資訊處製作；財團法人民間司法改革基金會備份。
